臺灣彰化地方法院刑事裁定　　　　　　 100年度聲字第1204號
聲請人　即
被　　　告　卓宏維
選任辯護人　陳鎮律師
　　　　　　許富雄律師
上列聲請人等因被告違反毒品危害防制條案件（本院100年度訴
字第790號），聲請具保停止羈押，本院裁定如下：
    主  文
聲請駁回。
    理  由
一、聲請意旨略以：被告卓宏維已坦承販賣第三級毒品犯行，然
    家中有年邁且患有重大疾病之外祖母，需被告賺錢維持家中
    生計，況且被告本人患有精神上疾病，而看所守醫生所開立
    藥方並無效果，爰聲請准予具保停止羈押等語。
二、本件被告卓宏維因違反毒品危害防制條例等案件，前經本院
    訊問後，認其涉犯販賣第三級毒品罪嫌重大，且所犯為最輕
    本刑五年以上有期徒刑之重罪，顯認被告就此重罪有規避逃
    亡之可能性極高，而有羈押之必要，乃依刑事訴訟法第101
    條第1 項第3 款之規定，於民國100 年6 月14日予以執行羈
    押。
三、按司法院大法官會議釋字第665 號解釋，並非直接宣告刑事
    訴訟法第101 條第1 項第3 款之規定違憲，其解釋理由書中
    亦明載：「刑事訴訟法第101 條第1 項第3 款規定之羈押，
    係因被告所犯為死刑、無期徒刑或最輕本刑為5 年以上有期
    徒刑之罪者，其可預期判決之刑度既重，該被告為規避刑罰
    之執行而妨礙追訴、審判程序進行之可能性增加，國家刑罰
    權有難以實現之危險，該規定旨在確保訴訟程序順利進行，
    使國家刑罰權得以實現，以維持重大之社會秩序及增進重大
    之公共利益，其目的洵屬正當。又基於憲法保障人民身體自
    由之意旨，被告犯上開條款之罪嫌疑重大者，仍應有相當理
    由認為其有逃亡、湮滅、偽造、變造證據或勾串共犯或證人
    等之虞，法院斟酌命該被告具保、責付或限制住居等侵害較
    小之手段，均不足以確保追訴、審判或執行程序之順利進行
    ，始符合該條款規定，非予羈押，顯難進行追訴、審判或執
    行之要件，此際羈押乃為維持刑事司法權有效行使之最後必
    要手段，於此範圍內，尚未逾越憲法第23條規定之比例原則
    ，符合本院釋字第392 號、第653 號、第654 號解釋意旨，
    與憲法第8 條保障人民身體自由及第16條保障人民訴訟權之
    意旨，尚無違背。」綜依上開大法官解釋及理由書內容，可
    知其並非單純宣告刑事訴訟法第101 條第1 項第3 款之重罪
    羈押原因係屬違憲，而係要求附加考量被告除犯重罪外，是
    否有相當理由認為其有逃亡、湮滅、偽造、變造證據或勾串
    共犯或證人等之虞。而依法條之體系解釋，該等附加考量與
    單純考量同條第1 項第1 款、第2 款之羈押原因仍有程度之
    不同應予區別，其條件當較寬鬆。良以重罪常伴有逃亡、滅
    證之高度可能，係趨吉避凶、脫免刑責、不甘受罰之基本人
    性，倘一般正常之人，依其合理判斷，可認為該犯重罪嫌疑
    重大之人具有逃亡或滅證之相當或然率存在，即已該當「相
    當理由」之認定標準，不以達到充分可信或確定程度為必要
    。以量化為喻，若依客觀、正常之社會通念，認為其人已有
    超過百分之50之逃亡、滅證可能性者，當可認具有相當理由
    認為其有逃亡、滅證之虞。此與前2 款至少須有百分之80以
    上，始足認有該情之虞者，自有程度之差別。亦即伴同重罪
    羈押考量之逃亡、串證之虞其理由強度可能未必足夠成為單
    獨之羈押原因，然得以與重罪羈押之羈押原因互佐。再其認
    定，固不得憑空臆測，但不以絕對客觀之具體事實為限，若
    有某些跡象或情況作為基礎，即無不可。至相關之事實或跡
    象、情況，鑑於此非屬實體審判之核心事項，自以自由證明
    為已足，並不排斥傳聞證據，斯不待言（最高法院98年度臺
    抗字第668 、791 號裁定參照）。
四、經查，被告所涉犯毒品危害防制條例第4 條第3 項之罪，如
    經判決確定，應受有期徒刑五年以上之處罰，處罰甚重，雖
    因調查證據完畢而無串證之虞，惟因前開刑度非輕，被告於
    此情形下，逃亡之誘因勢將隨之增加，為規避刑罰執行之可
    能性已非同於以往，則本案既尚未確定，仍有保全被告繼續
    接受審判之必要，自已符合上述伴同重罪羈押考量之逃亡之
    虞，且前揭逃亡之虞之情事，並無法因具保、責付或限制住
    居等侵害較小之手段，以確保審判或執行程序之順利進行，
    是仍有繼續羈押被告之必要。關於被告以其患有精神疾病為
    由，聲請具保停止羈押部分，據法務部矯正署彰化看守所回
    函所示，被告雖自述曾罹有精神異常之病史，自100 年5 月
    13日入所至今，並無精神科看診服藥紀錄，行狀尚稱正常等
    情，此有該所100 年度8 月2 日彰所衛字第1000001890號函
    在卷可按，足見被告目前精神狀況尚屬正常，並無保外就醫
    或停止羈押事由。至被告請求因其家庭狀況需具保停止羈押
    ，核與本院審酌被告是否犯罪嫌疑重大，有無刑事訴訟法第
    101 條、第101 條之1 所定情形，及有無保全被告或證據使
    刑事訴訟程序順利進行之必要等要件無涉，非在斟酌之列。
    聲請意旨亦無刑事訴訟法第114 條其餘各款所列之情形，被
    告聲請具保停止羈押，尚難准許，應予駁回，爰依刑事訴訟
    法第220 條裁定如主文。
三、依刑事訴訟法第121 條第1 項之規定，裁定如主文。
中    華    民    國  100     年    8     月    12    日
                  刑事第九庭    審判長法  官   蕭文學
                                      法  官   紀佳良
                                      法  官   鮑慧忠
以上正本証明與原本無異。
如不服本裁定應於送達後5日內向本院提出抗告狀。
中    華    民    國   100    年    8     月    12    日
                                       書記官  林子惠